臺灣屏東地方法院刑事判決　　　　　　　100年度訴字第557號
公　訴　人　臺灣屏東地方法院檢察署檢察官
被　　　告　彭孟偉
指定辯護人　本院公設辯護人　張宏惠
被　　　告　洪宏昇
義務辯護人　陳慧敏律師
上列被告等因違反毒品危害防制條例案件，經檢察官提起公訴（
100 年度偵字第3317號、第4771號），本院判決如下：
    主  文
彭孟偉共同犯製造第二級毒品罪，處有期徒刑陸年；扣案如附表
一及附表二所示之物，均沒收銷燬之；扣案如附表三及附表四所
示之物，均沒收。
洪宏昇共同犯製造第二級毒品罪，處有期徒刑肆年陸月；扣案如
附表一及附表二所示之物，均沒收銷燬之；扣案如附表三及附表
四所示之物，均沒收。
    事  實
一、彭孟偉、洪宏昇與陳俊利（另行審結）均明知甲基安非他命
    係經政府公告，列為毒品危害防制條例第2 條第2 項第2 款
    所規定之第二級毒品，依法不得製造、販賣、持有，竟共同
    基於製造第二級毒品之犯意聯絡，利用洪宏昇於民國100 年
    1 月20日委託不知情之友人潘姿蓉向不知情之紀秀蘭承租位
    於屏東縣枋寮鄉○○村○○路11號房屋作為製造第二級毒品
    之據點，於同年3 月14日晚上某時起，由彭孟偉、洪宏昇提
    供如附表二至四所示之製造第二級毒品甲基安非他命所需之
    各項設備器具與化工原料（附表二編號1 、2 ，以及附表四
    編號5 、23、26、28、30、33、34為洪宏昇所有），再由彭
    孟偉、陳俊利將上開由彭孟偉所提供之設備器具與化工原料
    搬運至洪宏昇上開租屋處，並即著手開始製造第二級毒品甲
    基安非他命。其等3 人並推由陳俊利先將感冒藥摻入甲醇、
    甲苯混合，待沈澱後，將浮在上面的液體取出，加入二甲苯
    加熱提煉出麻黃素，再將麻黃素烘乾，復由彭孟偉加入礦泉
    水、紅磷、碘繼續加熱，再過濾出紅磷水，繼之再將紅磷水
    加入二甲苯、氫氧化鈉，使紅磷水內物質分離後，將含二甲
    苯之上分離物質添加水、鹽酸，使起化學作用，之後加熱蒸
    發水份，再放入冰箱冰存，之後即可形成甲基安非他命成品
    ，過程中，洪宏昇則在旁協助陳俊利、彭孟偉2 人共同製造
    甲基安非他命。嗣經警接獲線報，報請臺灣屏東地方法院檢
    察署檢察官指揮偵辦，於100 年3 月16日凌晨1 時25分許，
    在屏東縣枋寮鄉○○村○○路33號前，拘提彭孟偉到案，並
    盤查在場之陳俊利、洪宏昇，當場自洪宏昇所駕駛車牌號碼
    YC -1783號自小客車內，扣得其供己吸食而與共同製造第二
    級毒品均無直接關連之第二級毒品甲基安非他命10包、第一
    級毒品海洛因1 包、玻璃球管1 支（另案提起公訴及聲請沒
    收銷燬），嗣再經陳俊利之同意，至陳俊利位於屏東縣枋寮
    鄉○○村○○路33號之住處實施搜索，扣得陳俊利所有供施
    用而與共同製造第二級毒品無直接關連之吸食器1 組，其後
    ，再經洪宏昇之同意，由其等帶同警方前往上開租屋處執行
    搜索，當場扣得如附表一所示含第二級毒品甲基安非他命成
    分之液體與結晶，附表三所示含第四級毒品假麻黃鹼成分之
    液體，如附表二編號1 、2 所示為洪宏昇所有而供製造第二
    級毒品甲基安非他命所用且殘留第二級毒品甲基安非他命之
    器具，以及如附表二編號3 、4 、5 所示為彭孟偉所有而供
    製造第二級毒品甲基安非他命所用且殘留第二級毒品甲基安
    非他命或第四級毒品假麻黃鹼成分之器具，附表四編號1 至
    4 、6 至22、24、25、27、29、31、32所示為彭孟偉所有而
    供製造第二級毒品甲基安非他命所用之物品，附表四編號5
    、23、26、28、30、33、34所示為洪宏昇所有而供製造第二
    級毒品甲基安非他命所用之物品，始獲上情。
二、案經臺灣屏東地方法院檢察署檢察官指揮屏東縣政府警察局
    移送偵查起訴。
    理  由
一、本判決所引用之證據資料（詳後引證據），其中傳聞證據部
    分，縱無刑事訴訟法第159 條之1 至第159 條之4 或其他規
    定之傳聞證據例外情形，亦因被告等及其等辯護人均不爭執
    證據能力（見本院卷第90頁、99、144 頁），依據刑事訴訟
    法第159 條之5 第1 項之規定，本院審酌該證據作成之情況
    ，認為適當，應得為證據。
二、訊據被告彭孟偉、洪宏昇對於前揭共同製造第二級毒品甲基
    安非他命之犯罪事實，均供承不諱；並有房屋租賃契約、搜
    索扣押筆錄、扣押物品目錄表、製毒筆記內頁影本、照片、
    現場勘察報告、內政部警政署刑事警察局100 年5 月5 日刑
    紋字第1000056402號鑑定書、屏東縣政府警察局100 年4 月
    20日屏警鑑南字第1000000038號採驗紀錄表（見警卷第118
    、119 、123 至130 、141 至161 、165 、166 至215 頁、
    10 0年度偵字第3317號偵查卷第172 至174 頁）等件在卷可
    稽；而扣案如附表一至附表三所示之物，經送內政部警政署
    刑事警察局鑑定結果，認附表一所示之液體與結晶，均含第
    二級毒品甲基安非他命成分，附表二所示之器具均殘留第二
    級毒品甲基安非他命成分（其中編號1 、2 所示之物為被告
    洪宏昇所有，見本院卷第154 頁），附表三所示之不明液體
    殘留第四級毒品先驅原料假麻黃鹼成分，此有內政部警政署
    刑事警察局100 年4 月22日刑鑑字第1000040355號鑑定書1
    份在卷可參（見100 年度偵字第3317號偵查卷第139 至141
    頁）；此外，復有被告彭孟偉所有而供製造第二級毒品甲基
    安非他命所用如附表四編號1 至4 、6 至22、24、25、27、
    29 、31 、32所示之物品，以及被告洪宏昇所有而供製造第
    二級毒品甲基安非他命所用如附表四編號5 、23、26、28、
    30、33、34之物品扣案可憑（分別為被告2 人所有，見本院
    卷第154 頁）。從而，本案事證明確，被告彭孟偉、洪宏昇
    共同製造第二級毒品之犯行，均堪認定，均應依法論科。
三、論罪科刑部分：
  (一)按甲基安非他命為毒品危害防制條例第2 條第2 項第2 款所
    定之第二級毒品，是核被告彭孟偉、洪宏昇所為前揭犯行，
    均係犯毒品危害防制條例第4 條第2 項之製造第二級毒品罪
    。被告2 人於製造第二級毒品甲基安非他命後，復進而持有
    ，渠等持有之低度行為應為製造之高度行為所吸收，均不另
    論罪。被告2 人與陳俊利就製造第二級毒品犯行，有犯意之
    聯絡及行為之分擔，均為共同正犯。又按數行為於密切接近
    之時地實施，侵害同一之法益，各行為之獨立性極為薄弱，
    依一般社會健全觀念，以視為數個舉動之接續施行，合為包
    括之一行為予以評價，較為合理，屬接續犯。被告2 人基於
    製造毒品甲基安非他命之單一犯意，自100 年3 月14日晚間
    某時起至同年3 月16日為警查獲止之密切接近時間內，在上
    開租屋處，製造甲基安非他命之流程，均係為達製造甲基安
    非他命之目的所為之數舉動，且於密接之時、地所實施，侵
    害同一之法益，各行為之獨立性極為薄弱，依一般社會觀念
    ，在時間差距上，難以強行分開，在刑法評價上，以視為數
    個舉動之接續施行，合為一行為予以評價，較為合理，均應
    論以接續犯。又被告彭孟偉、洪宏昇就所犯上開製造第二級
    毒品等2 罪，均於偵查及審判中自白犯罪，依毒品危害防制
    條例第17條第2 項規定，均應減輕其刑。
  (二)本院審酌被告彭孟偉、洪宏昇竟私設製造甲基安非他命之工
    廠，其規模及所製造之甲基安非他命成品及半成品之數量均
    屬非少，雖無證據證明其等所製造之甲基安非他命成品曾流
    入市面，惟並非無流入之虞，理應均加以嚴懲，且被告彭孟
    偉曾前因違反槍砲彈藥刀械管制條例、麻醉藥品管理條例等
    案件，而被告洪宏昇亦曾因違反麻醉藥品管理條例、藥事法
    、竊盜、毒品危害防制條等案件，分別經法院判處罪刑，並
    執行完畢在案，有其等臺灣高等法院被告前案紀錄表2 份附
    卷足稽，足見其等素行非佳，另被告彭孟偉更曾於98年間因
    2 次製造毒品案件，分別經法院判處罪刑確定在案，亦有前
    開臺灣高等法院被告前案紀錄表在卷可參，竟未生警惕，再
    為本件犯行，可見其並無悔悟之心，惟考量被告2 人均已坦
    承犯行，而被告洪宏昇僅係在旁協助製造毒品，情節尚非嚴
    重，再被告2 人製造甲基安非他命之結果終遭查獲，尚查無
    其等所製造之甲基安非他命業已流入市面而擴大危害等一切
    情狀，認檢察官就被告彭孟偉部分求處有期徒刑15年，就被
    告洪宏昇求處有期徒刑12年，均尚屬過重，爰分別量處如主
    文所示之刑。
  (三)扣案如附表一所示之液體、結晶，既經內政部警政署刑事警
    察局鑑驗均含第二級毒品甲基安非他命成分無訛，已如前述
    ，而供裝放含第二級毒品甲基安非他命液體之容器或包裝第
    二級毒品甲基安非他命晶體之包裝袋，均與其上殘留之第二
    級毒品甲基安非他命，無從析離，俱應依毒品危害防制條例
    第18條第1 項前段規定，不問屬於犯人與否，併宣告沒收銷
    燬之，至於送鑑耗損之甲基安非他命晶體與液體，既均已滅
    失，自無庸再予宣告沒收銷燬之必要。
  (四)扣案如附表二所示之物，亦經鑑驗殘留第二級毒品甲基安非
    他命，因該等物品上殘留之第二級毒品甲基安非他命成分，
    已無從自該等物品本身分析剝離，亦均應依毒品危害防制條
    例第18條第1 項前段規定，併予宣告沒收銷燬之。
  (五)按毒品危害防制條例第19條第1 項所定「供犯罪所用或因犯
    罪所得之物」，係指犯第4 條至第9 條、第12條、第13條或
    第14條第1 項、第2 項之罪所用或所得之物，不包括毒品本
    身在內，自不得為第三、四級毒品之沒收依據，然該毒品仍
    屬不受法律保護之違禁物，應依刑法第38條第1 項第1 款規
    定沒收之（參最高法院95年度台上字第5252號判決意旨）。
    扣案如附表三所示之液體，經鑑定結果，含第四級毒品假麻
    黃鹼成分，應認屬違禁物，應依刑法第38條第1 項第1 款規
    定，併予宣告沒收。至於因鑑驗而耗損之含第四級毒品假麻
    黃鹼成分之液體，既已滅失，自無庸再予宣告沒收之必要。
  (六)扣案如附表四所示之物，分別為被告彭孟偉、洪宏昇2 人所
    有，且均係供被告彭孟偉、洪宏昇，以及陳俊利共同製造第
    二級毒品所用，此據被告彭孟偉、洪宏昇供承在卷（見本院
    第154 頁），均應依毒品危害防制條例第19條第1 項規定，
    併予宣告沒收。
  (七)另在被告洪宏昇所駕駛之車牌號碼YC-1783 號自小客車內扣
    得之海洛因1 包、甲基安非他命10包、玻璃球管1 支，以及
    在陳俊利位於屏東縣枋寮鄉○○村○○路33號住處扣得之吸
    食器1 組，分別為渠等施用之毒品及器具，業據其等分別陳
    明在卷（見警卷第39頁反面、137 、138 頁），顯與本件製
    造第二級毒品甲基安非他命之犯行無關，依法均不得於本案
    中併予宣告沒收，亦此敘明。
四、被告陳俊利涉犯共同製造第二級毒品甲基安非他命之犯行，
    由本院另行審結，併此敘明。
據上論斷，應依刑事訴訟法第299 條第1 項前段，毒品危害防制
條例第4 條第2 項、第17條第2 項、第18條第1 項前段、第19條
第1 項，刑法第11條、第28條、第38條第1 項第1 款，判決如主
文。
本案經檢察官王光傑到庭執行職務。
中    華    民    國   100    年    12    月    22    日
              刑事第三庭  審判長法  官  楊宗翰
                                法  官  薛侑倫
                                法  官  黃姿育
以上正本證明與原本無異。
如不服本判決應於收受判決後10日內向本院提出上訴書狀，並應
敘述具體理由；其未敘述上訴理由者，應於上訴期間屆滿後20日
內向本院補提理由書（均須按他造當事人之人數附繕本）「切勿
逕送上級法院」。
中    華    民    國   100    年    12    月    22    日
                                書記官  溫訓暖
附錄本案論罪科刑法條全文：
毒品危害防制條例第4條：
製造、運輸、販賣第一級毒品者，處死刑或無期徒刑；處無期徒
刑者，得併科新臺幣2,000萬元以下罰金。
製造、運輸、販賣第二級毒品者，處無期徒刑或7 年以上有期徒
刑，得併科新臺幣1,000 萬元以下罰金。
製造、運輸、販賣第三級毒品者，處5 年以上有期徒刑，得併科
新臺幣700 萬元以下罰金。
製造、運輸、販賣第四級毒品者，處3 年以上10年以下有期徒刑
，得併科新臺幣300 萬元以下罰金。
製造、運輸、販賣專供製造或施用毒品之器具者，處1 年以上7
年以下有期徒刑，得併科新臺幣100萬元以下罰金。
前5 項之未遂犯罰之。
附表一：應依毒品危害防制條例第18條第1 項前段沒收銷燬之物
┌─┬────┬───────────┬──┬──────────────┐
│編│扣押物品│扣押物品目錄表記載名稱│數量│內政部警政署刑事警察局檢驗結│
│號│錄表編號│                      │    │果（見100 年度偵字第3317號偵│
│  │        │                      │    │查卷第139 頁至第141 頁）    │
├─┼────┼───────────┼──┼──────────────┤
│1 │1       │白色結晶              │6包 │含第二級毒品甲基安非他命及第│
│  │        │                      │    │四級毒品假麻黃鹼成分，驗前總│
│  │        │                      │    │毛重159.28公克，總餘151.44公│
│  │        │                      │    │克，第二級毒品甲基安非他命純│
│  │        │                      │    │度約90%。                   │
├─┼────┼───────────┼──┼──────────────┤
│2 │38（鑑定│「甲基安非他命半成品」│1杯 │含第二級毒品甲基安非他命及第│
│  │書編號38│液體                  │    │四級毒品假麻黃鹼成分，驗前淨│
│  │之1 ）  │                      │    │重313.90公克，餘301.52公克，│
│  │        │                      │    │第二級毒品甲基安非他命純度約│
│  │        │                      │    │30% 。                      │
└─┴────┴───────────┴──┴──────────────┘
附表二：應依毒品危害防制條例第18條第1 項前段沒收銷燬之物
┌──┬───────────┬──┬──────────────┐
│編號│物品名稱              │數量│                            │
├──┼───────────┼──┼──────────────┤
│ 1  │盤子（扣押物品目錄表編│1個 │殘留第二級毒品甲基安非他命成│
│    │號32）                │    │分；為被告洪宏昇所有。      │
├──┼───────────┼──┼──────────────┤
│ 2  │湯匙（扣押物品目錄表編│1支 │均殘留第二級毒品甲基安非他命│
│    │號33）                │    │成分；為被告洪宏昇所有。    │
├──┼───────────┼──┼──────────────┤
│ 3  │鐵盤（扣押物品目錄表編│1個 │殘留第二級毒品甲基安非他命成│
│    │號39）                │    │分，以及殘留製造第二級毒品甲│
│    │                      │    │基安非他命過程之中間產物假麻│
│    │                      │    │黃鹼成分。                  │
├──┼───────────┼──┼──────────────┤
│ 4  │二口蒸餾瓶（扣押物品目│1個 │殘留第二級毒品甲基安非他命成│
│    │錄表編號19）          │    │分。                        │
├──┼───────────┼──┼──────────────┤
│ 5  │燒杯（扣押物品錄表編號│1個 │殘留第二級毒品甲基安非他命成│
│    │38；鑑定書編號38之3 ）│    │分，以及殘留製造第二級毒品甲│
│    │                      │    │基安非他命過程之中間產物假麻│
│    │                      │    │黃鹼成分。                  │
└──┴───────────┴──┴──────────────┘
附表三：應依刑法第38條第1項第1款沒收之物
┌─┬─────┬───────────┬──┬──────────────┐
│編│扣押物品錄│扣押物品目錄表記載名稱│數量│內政部警政署刑事警察局檢驗結│
│號│表編號    │                      │    │果（見100 年度偵字第3317號偵│
│  │          │                      │    │查卷第139 頁至第141 頁）    │
├─┼─────┼───────────┼──┼──────────────┤
│1 │42（鑑定書│「不明液體」液體      │1桶 │含第四級毒品假麻黃鹼成分，驗│
│  │編號42 之1│                      │    │前毛重約3,591.30公克，餘2,17│
│  │）        │                      │    │0.17 公克。                 │
└─┴─────┴───────────┴──┴──────────────┘
附表四：應依毒品危害防制條例第19條第1 項沒收之物
┌──┬───────────────┬──┬─────────┐
│編號│物品名稱                      │數量│                  │
├──┼───────────────┼──┼─────────┤
│ 1  │製造工具包裝紙（扣押物品目錄表│1 袋│編號編號1 至4 、6 │
│    │編號4 ）                      │    │至22、24、25 、27 │
├──┼───────────────┼──┤、29、31、32所示之│
│ 2  │加熱爐（扣押物品目錄表編號6 ）│1 個│物品，為被告彭孟偉│
├──┼───────────────┼──┤所有，其餘為被告洪│
│ 3  │二甲苯（扣押物品目錄表編號7 ）│1 桶│宏昇所有。        │
├──┼───────────────┼──┤                  │
│ 4  │攜帶式卡式爐（扣押物品目錄表編│1 個│                  │
│    │號8 ）                        │    │                  │
├──┼───────────────┼──┤                  │
│ 5  │電扇（扣押物品目錄表編號9 ）  │1 具│                  │
├──┼───────────────┼──┤                  │
│ 6  │鹽酸（扣押物品目錄表編號10）  │4 瓶│                  │
├──┼───────────────┼──┤                  │
│ 7  │濾紙（扣押物品目錄表編號11）  │1 包│                  │
├──┼───────────────┼──┤                  │
│ 8  │紅磷（扣押物品目錄表編號12）  │2 瓶│                  │
├──┼───────────────┼──┤                  │
│ 9  │氯化鈉（扣押物品目錄表編號13）│1 瓶│                  │
├──┼───────────────┼──┤                  │
│10  │碘（扣押物品目錄表編號14）    │5 瓶│                  │
├──┼───────────────┼──┤                  │
│11  │草酸（扣押物品目錄表編號15）  │1 瓶│                  │
├──┼───────────────┼──┤                  │
│12  │分液漏斗（扣押物品目錄表編號16│1 個│                  │
│    │；起訴書誤載檢出安非他命、甲基│    │                  │
│    │安非他命、麻黃鹼、假麻黃鹼成分│    │                  │
│    │）                            │    │                  │
├──┼───────────────┼──┤                  │
│13  │冷凝管（扣押物品目錄表編號17）│1 個│                  │
├──┼───────────────┼──┤                  │
│14  │三口蒸餾瓶（扣押物品目錄表編號│1 個│                  │
│    │18；起訴書誤載檢出安非他命、甲│    │                  │
│    │基安非他命、麻黃鹼、假麻黃鹼成│    │                  │
│    │分）                          │    │                  │
├──┼───────────────┼──┤                  │
│15  │溫度計（扣押物品目錄表編號20）│1 組│                  │
├──┼───────────────┼──┤                  │
│16  │酸鹼試紙（扣押物品目錄表編號21│1 個│                  │
│    │）                            │    │                  │
├──┼───────────────┼──┤                  │
│17  │酸鹼測試儀（扣押物品目錄表編號│3 支│                  │
│    │22）                          │    │                  │
├──┼───────────────┼──┤                  │
│18  │氫氧化鈉（扣押物品目錄表編號23│2 包│                  │
│    │ ）                           │    │                  │
├──┼───────────────┼──┤                  │
│19  │漏斗（扣押物品目錄表編號24）  │2 個│                  │
├──┼───────────────┼──┤                  │
│20  │彈簧秤（扣押物品目錄表編號25）│1 個│                  │
├──┼───────────────┼──┤                  │
│21  │量杯（扣押物品目錄表編號26 ） │6 個│                  │
├──┼───────────────┼──┤                  │
│22  │注射針筒（扣押物品目錄表編號27│1 支│                  │
│    │）                            │    │                  │
├──┼───────────────┼──┤                  │
│23  │電子磅秤（扣押物品目錄表編號28│1 個│                  │
│    │）                            │    │                  │
├──┼───────────────┼──┤                  │
│24  │鐵架（扣押物品目錄表編號29）  │1 組│                  │
├──┼───────────────┼──┤                  │
│25  │濾網（扣押物品目錄表編號30）  │1 個│                  │
├──┼───────────────┼──┤                  │
│26  │3號夾鏈袋（扣押物品目錄表編號 │1 包│                  │
│    │31）                          │    │                  │
├──┼───────────────┼──┤                  │
│27  │丙酮（扣押物品目錄表編號34）  │1 瓶│                  │
├──┼───────────────┼──┤                  │
│28  │噴燈（扣押物品目錄表編號36）  │1 個│                  │
├──┼───────────────┼──┤                  │
│29  │加熱器（扣押物品目錄表編號37）│2 組│                  │
├──┼───────────────┼──┤                  │
│30  │礦泉水（扣押物品目錄表編號40）│2 瓶│                  │
├──┼───────────────┼──┤                  │
│31  │活性炭（扣押物品目錄表編號41）│1包 │                  │
├──┼───────────────┼──┤                  │
│32  │不明液體（扣押物品目錄表編號42│3 桶│                  │
│    │；鑑定書編號42之2 、42之3 、42│    │                  │
│    │之4）                         │    │                  │
├──┼───────────────┼──┤                  │
│33  │製毒流程筆記本（扣押物品目錄表│2 本│                  │
│    │編號43）                      │    │                  │
├──┼───────────────┼──┤                  │
│34  │製毒流程日曆紙（扣押物品目錄表│1 張│                  │
│    │編號44）                      │    │                  │
└──┴───────────────┴──┴─────────┘